臺灣臺北地方法院民事判決
111年度訴字第594號
原      告  劉文海  
訴訟代理人  鐘台文  
被      告  黃河達  



上列當事人間請求清償債務事件，本院於民國111年7月27日言詞
辯論終結，判決如下：
    主  文
被告應給付原告新臺幣玖拾萬肆仟壹佰參拾貳元，及自民國一百
一十年四月二十三日起至清償日止，按年息百分之五計算之利息
。
訴訟費用由被告負擔。
    事實及理由
壹、程序方面：
一、被告之戶籍原設在「臺北市○○區○○街00號0樓之00」，經本
    院對之送達起訴狀繕本，郵務機關以遷徙不明為由退回。經
    調取被告之個人戶籍謄本（除戶）顯示，被告已遷出國外、
    喪失我國國籍，本院再向外交部領事事務局（下稱為領事局
    ）函詢被告於國外之地址，經領事局函覆被告有「日本神奈
    川川崎市○○區○○○000000 000號」之地址，本院囑託外交部
    代向被告上開日本地址送達，遭查無此人為由退回等情，有
    訴訟文書不能送達事由報告書、被告之戶籍謄本（除戶）、
    領事局111年3月7日領一字第1115304880號函、駐橫濱辦事
    處111年5月13日橫濱字第11110202060號函各1份在卷可考（
    見本院卷第31、43、65、67、83-87頁），足見被告有應受
    送達處所不明情事，本院依民事訴訟法第149條第1項第1款
    、第151條規定，依原告之聲請，准對被告行國外公示送達
    ，合先敘明。
二、被告經合法通知，未於言詞辯論期日到場，核無民事訴訟法
    第386條所列各款情形，爰依原告之聲請，由其一造辯論而
    為判決。
貳、實體方面：　　
一、原告主張：訴外人戴文琪於民國104年間向訴外人黃裕仁購
    買其繼承被繼承人翁慈蓮之不動產應有部分（即臺北市○○區
    ○○段○○段000地號土地，潛在應有部分10/9900，及同段188
    建號，潛在應有部分1/4，含公設同段1883建號，下稱系爭
    不動產），惟戴文琪與黃裕仁簽訂買賣契約（下稱系爭契約
    ）後，因翁慈蓮生前尚積欠訴外人富邦資產管理股份有限公
    司（下稱富邦資產公司）債務尚未清償，系爭不動產恐遭其
    他債權人聲請強制執行，致系爭契約有無法履約之虞，戴文
    琪為確保系爭契約得以順利履行，即向富邦資產公司表示欲
    代替所有繼承人清償翁慈蓮之生前債務，惟富邦資產公司表
    示其僅接受以繼承人名義清償翁慈蓮之債務，且翁慈蓮之繼
    承人為被告、黃酩融、黃裕仁及高曼玲，戴文琪因而與黃裕
    仁另簽訂第三人清償協議書，約定由黃裕仁出名清償翁慈蓮
    生前債務，最後戴文琪以黃裕仁名義清償全體繼承人債務共
    新臺幣（下同）90萬4132元，富邦資產公司並於106年3月7
    日發給清償證明。嗣戴文琪於109年11月19日將上開債權讓
    與原告，且被告為翁慈蓮之繼承人之一，原告以起訴狀繕本
    送達被告作為債權讓與通知。原告前向翁慈蓮之繼承人黃酩
    融起訴請求清償上開債務，經本院以110年度訴字第1036號
    判決（下稱系爭另案）判命黃酩融給付90萬4132元，並業已
    確定，為免黃酩融不足清償，再對被告提起本件訴訟。為此
    ，爰依民法第1153條第1項、第273條規定、清償債務及債權
    讓與之法律關係提起本件訴訟。並聲明：被告應給付原告90
    萬4132元，及自起訴狀繕本送達被告翌日起至清償日止，按
    年息5％計算之利息。
二、被告經合法通知，未於言詞辯論期日到場，亦未提出任何書
    狀為聲明或陳述。　　
三、經查：
　㈠原告主張本件之證據皆引用系爭另案提出之證物，而原告主
    張之上開事實，業據其於系爭另案提出之債權讓與同意書、
    系爭契約、第三人清償協議書、清償證明、本院105年度家
    訴字第93號判決在卷可稽（見系爭另案卷第11-25、37、38
    頁）。準此，因戴文琪已與黃裕仁約定購買繼承系爭不動產
    之潛在應有部分，其為免該不動產因上開債務未清償而遭債
    權人強制執行，遂與黃裕仁約定代為清償此筆債務，依據上
    開規定及說明，戴文琪應屬債之履行有利害關係之第三人，
    是翁慈蓮前述債務經戴文琪清償後，戴文琪在清償之限度內
    ，承受原債權人之權利，而戴文琪復將該債權讓與原告，則
    原告自取得戴文琪之上開權利，堪以認定。
　㈡次按繼承人自繼承開始時，除本法另有規定外，承受被繼承
    人財產上之一切權利、義務；但權利、義務專屬於被繼承人
    本身者，不在此限；繼承人對於被繼承人之債務，負連帶責
    任，98年6月10日修正公布前之民法第1148條第1項、第1153
    條第1項定有明文。再按繼承在民法繼承編98年5月22日修正
    施行前開始，繼承人未逾修正施行前為限定繼承之法定期間
    且未為概括繼承之表示或拋棄繼承者，自修正施行之日起，
    適用修正後民法第1148條、第1153條至第1163條之規定，98
    年6月10日修正公布之民法繼承編施行法第1條之3第1項亦有
    明定。翁慈蓮係於88年6月29日死亡，其死亡後，繼承人即
    被告、黃裕仁、高曼玲、黃河達未聲明限定繼承或拋棄繼承
    等情，有本院105年度家訴字第93號判決在卷可憑，顯已逾
    民法繼承編修正施行前為限定繼承之法定期間，自無適用修
    正後民法第1148條規定之餘地，而仍應適用修正前民法第11
    48條之規定，是被告、黃酩融、黃裕仁、高曼玲就被繼承人
    翁慈蓮前開債務，應負清償責任。
　㈢再按債權之讓與，雖依民法第297條第1項之規定，須經讓與
    人或受讓人通知債務人，始對於債務人發生效力，但不以債
    務人之承諾為必要。而讓與之通知，為通知債權讓與事實之
    行為，原得以言詞或文書為之，不需何等之方式，故讓與人
    與受讓人間成立債權讓與契約時，債權即移轉於受讓人，除
    法律另有規定外，如經讓與人或受讓人通知債務人，即對於
    債務人發生效力。又受讓人對於債務人主張受讓事實行使債
    權時，既足使債務人知有債權讓與之事實，即應認為兼有通
    知之效力。因此，原告主張以起訴狀繕本送達同時作為債權
    讓與通知之送達，於法尚無不合。再按連帶債務之債權人，
    得對於債務人中之一人，或數人，或其全體，同時或先後請
    求全部或一部之給付，民法第273條第1項定有明定。原告本
    於前開債權對翁慈蓮之繼承人中之被告為本件請求，核屬對
    連帶債務人中之一人請求全部之給付，於法核無不合。從而
    ，原告依系爭契約、債權讓與及繼承等法律關係，請求被告
    應給付90萬4132元，為有理由，應予准許。
　㈣末按給付無確定期限者，債務人於債權人得請求給付時，經
    其催告而未為給付，自受催告時起，負遲延責任。其經債權
    人起訴而送達訴狀，或依督促程序送達支付命令，或為其他
    相類之行為者，與催告有同一之效力；又遲延之債務，以支
    付金錢為標的者，債權人得請求依法定利率計算之遲延利息
    ；但約定利率較高者，仍從其約定利率。應付利息之債務，
    其利率未經約定，亦無法律可據者，週年利率為5％，民法第
    299條第2項、第233條第1項及第203條定有明文。查本件起
    訴狀繕本已於111年2月22日以國外公示送達被告乙情，有本
    院公示送達公告1份在卷可考（見本院卷第61頁），是本件
    起訴狀繕本已於111年4月23日生送達被告之效力，原告請求
    被告給付90萬4132元自起訴狀繕本送達翌日即111年4月24日
    起至清償日止，按年息5％計算之利息，亦屬有據。
四、綜上所述，原告依系爭契約、債權讓與及繼承等法律關係，
    請求被告給付90萬4132元，及自111年4月24日起清償日止，
    按年息5％計算之利息，為有理由，應予准許。　　　　
五、訴訟費用負擔之依據：民事訴訟法第78條。
中　　華　　民　　國　　111 　年　　8 　　月　　5 　　日
                  民事第二庭    法　官　李子寧
以上正本係照原本作成。
如對本判決上訴，須於判決送達後20日內向本院提出上訴狀。如
委任律師提起上訴者，應一併繳納上訴審裁判費。　
中　　華　　民　　國　　111 　年　　8 　　月　　5 　　日
　　　　　　　　　              書記官  黃幸雪